臺灣彰化地方法院民事判決　九十年度訴字第五○二號
　　原　　　告　　乙○○
　　兼送達代收人　胡昇寶律師
　　被　　　告　　甲○○○○○.
右當事人間請求給付工程款事件，本院判決如左：
    主      文
被告應給付原告新台幣陸拾伍萬柒仟柒佰元，及自民國九十年四月十二日起至清償日
止，按年息百分之五計算之利息。
原告其餘之訴駁回。
訴訟費用由被告負擔十分之八，餘由原告負擔。
    事      實
甲、原告方面：
一、聲明：（一）被告應給付原告新台幣七十六萬一千七百元及自支付命令送達之翌
    日起至清償日止，按年息百分之五計算之利息。（二）訴訟費用由被告負擔。
二、陳述：原告於民國（下同）八十八年六月間承攬被告所有，門牌號碼彰化縣花壇
    鄉觀音巷八十弄十四之十三號住宅室內裝潢設計施作（下稱系爭工程）等事宜。
    嗣原告依約進場施作，並已於約定期限內完工。詎被告於支付部分款項後，即不
    再支付剩餘工程款。經原告委託律師發函催告被告給付，被告亦發存證信函承認
    其確積欠原告工程款新台幣（下同）七十餘萬元，惟迄今仍未給付剩餘工程款七
    十六萬一千七百元予原告，為此提起本訴。
三、對被告抗辯之陳述：
    （一）水電工人賴仁照或許不小心挖到瓦斯公司管線，但與被告未能使用自來瓦
          斯無關，因自來瓦斯之接管使用應由被告自行具名向瓦斯公司申請設置，
          而據原告了解，瓦斯公司表示被告並無提出申請，所以未予接設。
    （二）工程有瑕疵部分，原告同意扣款處理，且自認系爭工程廚房部分確有幫被
          告施工加寬，對中華民國室內設計裝修商業同業公會全國聯合會鑑定報告
          指系爭工程廚房位置有更動，排水斜度不夠，導致排水不通，須維修排水
          並更換廚房大理石，計費十萬四千元部分無意見，亦不爭執。
    （三）系爭工程馬桶位置及管距都沒有變更，被告已住了半年多，在存證信函也
          都沒有反應此部分之瑕疵，故前開鑑定報告所指馬桶有倒灌情事，應非系
          爭工程所致之瑕疵。
    （四）系爭工程大門鑰匙當然有交付被告，否則被告如何進出房屋。
四、證據：提出工程承攬合約書（含估價單）、請款單據、律師函、存證信函影本供
    證。
乙、被告方面：被告未於最後言詞辯論期日到場，惟據其之前到場辯論及所提資料綜
    述如下：
一、聲明：請求駁回原告之訴，訴訟費用由原告負擔。
二、陳述：
    （一）系爭工程未做好，被告住處仍無自來瓦斯設置。賴仁照是原告僱用的工人
          ，管線是其處理（，因盜用瓦斯被判刑），被告沒有盜用自來瓦斯，但多
          次申請瓦斯公司掛表，都沒有獲准。
    （二）被告於八十九年一月間住進前址房屋，當時屋內系爭工程裝潢工程已做好
          ，但瓦斯、大門的鎖尚未做好，這些瑕疵當時被告沒有通知原告，因原告
          不再和被告聯絡。又被告已住進去一年多，原告未完成工程且部分工程被
          告沒有驗收，造成被告生活上的不方便。
    （三）之前系爭工程水電出問題，原告未經被告驗收就沒有再施工，被告主張之
          瑕疵另有大理石地板未依約磨平；廚房、浴室排水不良；牆面因積水油漆
          剝落，所以工程尾款被告不付，至於已支付多少工程款被告不記得。
三、證據：提出工程瑕疵之相片、存證信函影本、本院八十九年度彰簡字第二八七號
    刑事簡易判決書影本供證。
丙、本院法官依職權履勘系爭房屋，並請中華民國室內設計裝修商業同業公會全國聯
    合會派員會同勘驗鑑定。
    理      由
一、被告經合法通知，未於最後言詞辯論期日到場，核無民事訴訟法第三百八十六條
    各款所列情形，爰依原告聲請，由其一造辯論而為判決。
二、原告主張於八十八年六月間承攬被告所有，門牌號碼彰化縣花壇鄉觀音巷八十弄
    十四之十三號住宅室內裝潢設計施作（下稱系爭工程）等事宜。嗣原告依約進場
    施作，並已於約定期限內完工。詎被告於支付部分款項後，即不再支付剩餘工程
    款。經原告委託律師發函催告被告給付，被告亦發存證信函承認其確積欠原告工
    程款新台幣（下同）七十餘萬元，惟迄今仍未給付剩餘工程款七十六萬一千七百
    元予原告，爰依承攬之法律關係請求被告給付剩餘之工程款而提起本訴。被告則
    以系爭工程未完成、未經被告驗收，有瑕疵，原告經被告要求修補亦相應不理，
    故不給付其餘之工程款，以保障自己之權益資為抗辯。
三、原告主張向被告承攬系爭工程，被告僅支付部分工程款，尚欠新台幣（下同）七
    十六萬一千七百元工程款未給付之事實，業據提出工程承攬合約書（含估價單）
    、追加工程合計十四萬一千七百元之請款單，泥作、水電、大理石、鋁窗、木作
    餘款六十二萬元之請款單等件為證，核屬相符。被告對此承攬合約亦不爭執，堪
    認此部分原告之主張為實。
四、被告雖陳稱剩餘工程款數額不確定云云，惟稽諸原告所提前開單據合計剩餘工程
    款數確為七十六萬一千七百元，並衡以被告於其書寄原告之存證信函內容亦自認
    確積欠七十餘萬元等語，堪認原告主張被告尚有工程餘款七十六萬一千七百元未
    付之事屬實。
五、按工作之完成與工作有無瑕疵，係屬兩事，此就民法第四百九十條及第四百九十
    四條參照觀之，不難索解，是定作人於承攬人完成工作時，雖其工作有瑕疵，仍
    無解於應給付報酬之義務，僅定作人得定相當期限請求承攬修補，如承攬人不於
    所定期限內修補瑕疵，或拒絕修補，或其瑕疵不能修補者，定作人得依民法第四
    百九十四條之規定請求減少報酬而已，最高法院七十三年度台上字第二八一四號
    判決可資參照。經查，系爭工程經本院法官會同中華民國室內設計裝修商業同業
    公會全國聯合會派員會同履勘、鑑定結果，認系爭工程均有按其合約逐項施作，
    且原告之工程估價與前開鑑定人員鑑定之通常施工價額均相符，惟有水電工程項
    下第四點的廚房排給水配管與第五點的衛浴配管各有廚房漏水，馬桶倒灌之情事
    ，有勘驗筆錄與中華民國室內設計裝修商業同業公會全國聯合會鑑定報告書在卷
    可稽，足認系爭工程確已完成，但有瑕疵。而揆諸首揭說明，被告自無解於應給
    付其餘工程款予原告之義務，所辯系爭工程未完工，未經被告驗收，為保權益，
    才不付剩餘工程款云云，並無理由，不足採取。
六、至被告先後主張系爭工程瑕疵雖有，被告前址住處仍無自來瓦斯設置、大門的鎖
    尚未做好，鑰匙未交付、大理石地板未依約磨平、廚房、浴室排水不良、牆面因
    積水油漆剝落等項。但查，二造之承攬合約中並無約明原告須幫被告申裝自來瓦
    斯一項，且被告亦無舉證其已具名向瓦斯公司申裝而不准之情事，雖原告委請之
    水電工人賴仁照因裝測被告前址住處之瓦斯管線有不法盜用瓦斯之行為，經法院
    判處罪刑確定之事實，有刑事判決書在卷可稽，但是否與被告已具名申裝而不為
    瓦斯公司准許有所關聯無從證明，此自來瓦斯未申裝之事即難指係工程之瑕疵。
    另被告所指大門鎖未做好、大門鑰匙未經原告交付被告一節，已經原告否認，衡
    諸被告自認居住前址已半年以上，若大門鎖果未做好，鑰匙果無交付，則被告平
    日何得出入家門，此殆與常理未合，且大門鎖、鑰若為被告自行修補完成者，又
    不見被告提出證據證明，亦難認屬原告之工程瑕疵。再依前開中華民國室內設計
    裝修商業同業公會全國聯合會鑑定報告書鑑定報告書已然對包括系爭工程大理石
    地板、油漆等逐項為鑑定，認鑑定施工價額與原告工程估價額均相當，而未與前
    開廚房漏水，馬桶倒灌同列屬瑕疵以觀，則大理石地板、油漆部分當不屬工程瑕
    疵之類至明，是此部分被告得予主張之工程瑕疵者應就廚房漏水，馬桶倒灌二項
    加以探究，餘則當屬無據。
七、原告已自認對廚房部分有施工加寬，且對中華民國室內設計裝修商業同業公會全
    國聯合會前開鑑定報告所指系爭工程廚房位置有更動，排水斜度不夠，導致排水
    不通，須維修排水並更換廚房大理石，計費十萬四千元部分不爭執，堪認此部分
    屬原告之工程瑕疵。而綜據被告所提之資料與以前所為之辯論意旨，足解為被告
    對原告已依民法第四百九十五條第一項請求損害賠償此十萬四千元，並進而主張
    與剩餘工程款之債務抵銷，故原告請求此十萬四千元部分應屬無理由。
八、至馬桶倒灌部分，雖依中華民國室內設計裝修商業同業公會全國聯合會前開鑑定
    報告載有，因為從（系爭工程）平面圖上看不出馬桶原有位置是否有變動，若馬
    桶因改管距，套管部分未處理好，會導致馬桶倒灌等語，指出一種可能形成之原
    因。但經原告否認曾對馬桶位置或管距做過變動，無得遽認係原告施工之工程瑕
    疵，復以被告自認已居住該處一年多，於其寄發原告之存證信函中並無將此馬桶
    倒灌列為工程瑕疵，亦無另行舉證堪認此屬原告之工程瑕疵，故此部分馬桶倒灌
    無得認與原告之施工相關，即不屬被告可主張之瑕疵。
九、綜上，原告依承攬之法律關係請求被告給付工程剩餘款六十五萬七千七百元，及
    自支付命令送達之翌日即九十年四月十二日起至清償日止，按年息百分之五計算
    之利息，自屬合法有據，應予准許。逾此部分之請求即係無所據，應予駁回。
十、本件判決之基礎已臻明確，兩造其餘攻擊防禦方法，均於判決結果不生影響，毋
    庸一一論列，附此敘明。
結論，本件原告之訴為一部有理由，一部無理由，併依民事訴訟法第七十九條但書，
判決如主文。
中　　　華　　　民　　　國　　九十一　　年　　　二   　月　　　八　　　日
                                        臺灣彰化地方法院民事第一庭
~B法　　　官　洪榮謙
右為正本係照原本作成
如對本判決上訴須於判決送達後廿日內向本院提出上訴狀
~B法院書記官　王振州
中　　　華　　　民　　　國　　九十一　　年　　　二　　　月　　　八　　　日
